【裁判字號】    99,訴,1472
【裁判日期】    991014
【裁判案由】    清償借款
【裁判全文】
臺灣臺中地方法院民事判決              99年度訴字第1472號
原      告  臺灣新光商業銀行股份有限公司
法定代理人  甲○○
訴訟代理人  乙○○
被      告  丙○○
上列當事人間清償借款事件，本院於民國99年9月30日言詞辯論
終結，判決如下：
    主    文
被告應給付原告新台幣陸拾壹萬零貳佰捌拾柒元，及自民國九十
九年四月二十五日起至清償日止，按年息百分之十五計算之利息
，暨自民國九十九年五月二十六日起至清償日止，其逾期在六個
月以內者，按上開利率百分之十，逾期超過六個月以上部分，按
上開利率百分之二十計付之違約金。
訴訟費用新台幣陸仟柒佰貳拾元由被告負擔，餘由原告負擔。
    事  實  及  理  由
壹、程序方面：
    按訴狀送達後，原告不得將原訴變更或追加他訴，但擴張或
    減縮應受判決事項之聲明者，不在此限，民事訴訟法第255
    條第1項第3款定有明文。本件原告起訴時原聲明請求：被告
    應給付原告新台幣（下同）630,630元，及自民國99年2月25
    日起至清償日止，按年息15%計算之利息，暨自99年3月26日
    起至清償日止，其逾期在六個月以內者，按上開利率10％，
    逾期超過六個月以上部分，按上開利率20％計付之違約金；
    嗣於本院審理時減縮聲明為：被告應給付原告610,287元，
    及自99年4月25日起至清償日止，按年息15％計算之利息，
    暨自99年5月26日起至清償日止，其逾期在六個月以內者，
    按上開利率10％，逾期超過六個月以上部分，按上開利率20
    ％計付之違約金。核屬減縮應受判決事項之聲明，揆諸前述
    規定，依法應予准許。
貳、實體方面：
一、原告主張略以：
  (1)被告98年7月17日向原告借款新台幣（下同）70萬元，約定
    借款期限至103年7月17日止，利息按原告定儲利率指數加年
    利率6.29%計算，並隨原告定儲利率指數變動而調整，按月
    攤還本息，如有一期未按時償付本息，即喪失期限利益，視
    為全部到期，並一律改依年利率15%固定計算利息及遲延利
    息，另逾期在六個月以內者，按上開利率10%，逾期超過六
    個月者，按上開利率20%加計違約金。
  (2)被告自99年2月25日起未依約清償，原積欠本金630,630元，
    嗣經原告追償後，被告分別於99年4月26日、99年5月25日各
    清償14,000元共2筆，尚積欠本金610,287元及自99年4月25
    日起之利息，暨自99年5月26日起之違約金，依借款契約書
    第10條第1款之約定，已喪失期限利益，視為全部到期。爰
    依消費借貸之法律關係，請求被告給付如主文第1項所示之
    金額等語。
二、被告則以：因原告聲請假扣押伊之薪資，致一時沒有能力繳
    交貸款，希望能跟原告協議清償等語，資為抗辯；並聲明：
    駁回原告之訴。
三、兩造經本院試行整理並簡化爭點，結果如下：
  (一)兩造不爭執事項：
    (1)被告98年7月17日向原告借款70萬元，約定借款期限至103
      年7月17日止，利息按原告定儲利率指數加年利率6.29%計
      算，並隨原告定儲利率指數變動而調整，按月攤還本息，
      如有一期未按時償付本息，即喪失期限利益，視為全部到
      期，並一律改依年利率15%固定計算利息及遲延利息，另
      逾期在六個月以內者，按上開利率10%，逾期超過六個月
      者，按上開利率20%加計違約金。
    (2)被告自99年2月25日起未依約清償，原積欠本金630,630元
      ，嗣經原告追償後，被告分別於99年4月26日、99年5月25
      日各清償14,000元共2筆，尚積欠本金610,287元及自99年
      4月25 日起之利息，暨自99年5月26日起之違約金。
  (二)本件爭執事項(要點)在於：原告依據消費借貸之法律關係，
    請求被告給付610,287元，及自99年4月25日清償日止，按年
    息15%計算之利息，暨自99 年5月26日起至清償日止，其逾
    期在六個月以內者，按上開利率10%，逾期超過六個月者，
    按上開利率20%計算之違約金，是否有理由？
四、本院之判斷：
  (一)查原告主張之上開事實，已據其提出借款契約書、貸放明細
    歸戶查詢、貸放主檔資料查詢、動用/繳款記錄查詢各1份附
    卷為證，經核相符，堪認原告之主張為真實。被告雖辯稱：
    因原告聲請假扣押伊之薪資，致一時沒有能力繳交貸款，希
    望能跟原告協議清償云云。惟查，被告既不否認其自99年2
    月25日起未依約清償之事實，則依借款契約書第10條第1款
    之約定，已喪失期限利益，視為全部到期，原告自得請求被
    告清償借款。至原告聲請假扣押以保全執行，亦係因被告違
    約遲延繳款所致，被告上述辯解並非得拒絕給付之正當理由
    ，自非可採。
  (二)按消費借貸者，謂當事人一方移轉金錢或其他代替物之所有
    權於他方，而約定他方以種類、品質、數量相同之物返還之
    契約，民法第474條第1項定有明文。本件被告向原告借款既
    未依約清償，借款視為全部到期，原告自得請求被告負清償
    責任。從而，原告依消費借貸關係請求被告給付借款610,28
    7元，及自99年4月25日起至清償日止，按年息15%計算之利
    息，暨自99年5月26日起至清償日止，其逾期在六個月以內
    者，按上開利率10%，逾期超過六個月以上部分，按上開利
    率20%計付之違約金，為有理由，應予准許。
  (三)依民事訴訟法第83條第1項前段規定，原告撤回其訴者，訴
    訟費用由原告負擔。故本件原告減縮聲明部分，其訴訟費用
    應由原告自行負擔，爰諭知兩造負擔訴訟費用如主文第2項
    所示。
  (四)本件事證已臻明確，兩造其餘主張、陳述及所提之證據，經
    審酌後於判決結果無影響，無一一論述之必要，附此敘明。
五、據上論結，本件原告之訴為有理由，依民事訴訟法第78條、
    第83條第1項，判決如主文。
中    華    民    國    99    年    10    月    14    日
                  民事第四庭    法  官  陳文燦
正本係照原本作成。
如對本判決上訴，須於判決送達後20日內向本院提出上訴狀。
如委任律師提起上訴者，應一併繳納上訴審裁判費。
中    華    民    國    99    年    10    月    14    日
                                書記官  林玉門

司法院資訊處製作；財團法人民間司法改革基金會備份。
